最高法院刑事判決　　　　　　　　　 111年度台上字第1389號
上　訴　人　葉人福



上列上訴人因違反毒品危害防制條例案件，不服臺灣高等法院中
華民國110 年9 月22日第二審判決（110 年度上訴字第950 號，
起訴案號：臺灣宜蘭地方檢察署109 年度偵字第2600、2782號）
，提起上訴，本院判決如下：
    主  文
上訴駁回。                             
    理  由
一、按刑事訴訟法第377 條規定，上訴於第三審法院，非以判決
    違背法令為理由，不得為之。是提起第三審上訴，應以原判
    決違背法令為理由，係屬法定要件。如果上訴理由書狀並未
    依據卷內訴訟資料，具體指摘原判決不適用何種法則或如何
    適用不當，或所指摘原判決違法情事，顯與法律規定得為第
    三審上訴理由之違法情形，不相適合時，均應認其上訴為違
    背法律上之程式，予以駁回。
二、本件原判決認定上訴人葉人福有原判決事實欄及附表一編號
    1 至4 所載之販賣甲基安非他命4 次犯行明確，因而撤銷第
    一審之科刑判決，改判仍論處上訴人修正前販賣第二級毒品
    4 罪罪刑並為沒收之宣告及定其應執行之刑。已詳述認定犯
    罪事實所憑之證據及其認定之理由，從形式上觀察，並無足
    以影響判決結果之違法情形存在。
三、事實之認定，證據之取捨及其證明力如何，乃事實審法院判
    斷之職權，如其取捨不違背經驗法則與論理法則，自不得指
    為違法，而據為第三審上訴之適法理由。原判決認定上訴人
    有4 次販賣第二級毒品之犯行，係依憑上訴人之部分自白、
    證人即購毒者陳竑伯、周雲秀於偵查及第一審審理中指證購
    毒事實之證言，以及卷附上訴人與陳竑伯（暱稱「陳柳丁」
    ）間之LINE通訊軟體對話紀錄、上訴人分別與陳竑伯、周雲
    秀間之通訊監察譯文等證據資料，逐一剖析，詳為論述、說
    明其證據取捨之理由。復就上訴人否認犯行，所為沒有營利
    意圖，僅係幫忙取得毒品予陳竑伯等施用或無償轉讓毒品之
    辯解，以及陳竑伯、周雲秀部分翻異前詞迴護上訴人之證詞
    ，如何均不足以採信，已斟酌卷內資料詳加指駁、論斷。所
    為論斷說明，俱不違背經驗法則及論理法則。上訴意旨猶執
    陳詞，以原判決認定上訴人有營利意圖，且不成立幫助施用
    毒品，有違背法令以及本院見解等語。無非係就原審採證認
    事職權之適法行使，及原判決明白論斷之事項，徒憑己見，
    任意指為違法，自非適法之第三審上訴理由。
四、按毒品危害防制條例第17條第1 項所謂「供出毒品來源，因
    而查獲其他正犯或共犯者，減輕或免除其刑。」係指具體提
    供毒品來源之資訊，使具有調查或偵查犯罪職權之公務員知
    悉而對之發動調查或偵查，並據以破獲者而言。而其中所謂
    「查獲」，除指查獲該其他正犯或共犯外，並兼及被告所指
    其毒品來源之事而言。按諸卷內資料，本件上訴人雖於警詢
    供稱其毒品來源為張國威及劉志鴻，惟經宜蘭縣政府警察局
    宜蘭分局（下稱宜蘭分局）於民國109年7月22日函覆第一審
    略以「（張國威部分）本分局於109 年7月3日執行搜索，查
    獲張國威持有安非他命2 包，…將檢具調查卷資，報請臺灣
    宜蘭地方檢察署指揮偵辦。（劉志鴻部分）另於109 年7 月
    5 日執行搜索，未查獲劉志鴻持有毒品，經調取其持用之行
    動電話通聯紀錄並檢視其手機內資料，未見有毒品相關事證
    」等語，則劉志鴻並未經警查獲有關毒品涉案之事證；張國
    威雖經警查獲「持有」毒品，然並未經查獲上訴人本案販賣
    第二級毒品之來源；原審為究明上訴人有無此部分之減刑事
    由，復函詢宜蘭分局是否因上訴人之供述進而查獲本案販賣
    毒品之來源乙情，經該分局於110 年8 月11日覆稱：「劉志
    鴻部分，業以109 年7 月22日…函復第一審法院。另張國威
    部分，本分局於109 年12月17日以警蘭偵字第1090033872號
    函報請臺灣宜蘭地方檢察署（愛股）檢察官蔡豐宇指揮偵辦
    ，復於109 年12月21日至110 年02月17日執行通訊監察在案
    ，監察期間蒐羅販毒事證未臻明確報結」，且劉志鴻、張國
    威並無因販賣毒品予上訴人遭起訴或經法院判刑之前科紀錄
    ，原判決因認本件既未因上訴人之供述而查獲毒品來源，與
    上開規定不符，即無從適用上開規定減輕或免除其刑，業於
    判決理由內予以說明，俱有卷內資料可按，於法洵無違誤。
    原判決理由之說明或略簡明，惟此屬行文繁簡之別，要無判
    決理由不備之違誤。至上訴意旨援引之本院101 年度台上字
    第1699號、109 年度台上字第1893號判決之本案事實與本案
    並不相同，自無摭捨片斷指摘原判決違法之餘地。又上開減
    免其刑事由，乃屬有利上訴人之事實，原審為究其詳而依職
    權函詢偵查機關調查，自無違悖刑事訴訟法第163 條第2 項
    規定或本院一貫之見解。再，原審認此部分已臻明確，別無
    調查其他證據之必要，因而未再函詢臺灣宜蘭地方檢察署，
    同無上訴意旨所指調查未盡之違法。上訴意旨略以本件檢警
    既已對張國威採取調查、查緝之手段，啟動偵查程序，應有
    毒品危害防制條例第17條第1 項減免其刑之適用，原審對不
    利上訴人之事項，違法依職權調查證據；未再函詢地檢署，
    有應調查證據未調查之違法；原判決不採本院先前有利於上
    訴人之見解，且未為說明不採之理由，同有判決理由不備之
    違誤等語。係置原判決之論敘於不顧，徒以自己之說詞，任
    意指為違法，同非適法之第三審上訴理由。
五、以上及其他上訴意旨，核與法律規定得為第三審上訴理由之
    違法情形，不相適合，應認本件上訴為違背法律上之程式，
    予以駁回。                    
據上論結，應依刑事訴訟法第395條前段，判決如主文。
中    華    民    國   111    年    3     月    17    日
                  刑事第二庭審判長法  官  林  勤  純  
                                  法  官  莊  松  泉  
                                  法  官  李  釱  任  
                                  法  官  吳  秋  宏  
                                  法  官  王  梅  英  
本件正本證明與原本無異
                                  書記官
中    華    民    國   111    年    3     月    22    日